臺灣彰化地方法院民事判決　100年度訴字第745號
原　　　告　董漢政
訴訟代理人　曾耀聰律師
被　　　告　徐潔方
訴訟代理人　張皓帆律師
上列當事人間請求侵權行為損害賠償事件，本院於民國100年12
月16日言詞辯論終結，茲判決如下：
    主  文
被告應給付原告新臺幣貳拾萬元及自民國100年9月7日起至清償
日止按年息百分之五計算之利息。
原告其餘之訴駁回。
訴訟費用由被告負擔。
本判決原告勝訴部分，得假執行；但被告預供擔保新臺幣貳拾萬
元後，得免為假執行。
原告其餘假執行之聲請駁回。
    事實及理由
一、原告起訴主張：
  1.被告徐潔方係彰化縣明道大學教官,因陪同其子女參加夏令營
    活動,而與同係陪同子女參加夏令營活動之原告配偶吳春莉認
    識。自此，被告明知吳春莉係有夫之婦,竟與吳春莉密集交往
    ，於民國(下同) 100年2月23日起至同年4月8日止，以行動電
    話、或以電子信件（原證二號：吳春莉所寫書信影本六份；
    原證三號：被告寫給吳春莉書信影本乙份）、或以電腦skype
    方式（原證四號：被告與吳春莉筆談內容乙份39張）於白天
    或夜間密集長時間（詳附表一）進行筆談及通話，對吳春莉
    表達愛意及邀約會面。其間，吳春莉原本與原告長期住在大
    陸，因被告之邀約，特地於100年3月18日飛回臺灣與被告相
    會，並事先約定由被告前往桃園機場接機。吳春莉到達台灣
    後，即以其持有之0000000000行動電話，撥打被告所持有之
    0000-000000行動電話，相約見面（原證一號：吳春莉所持
    0000000000行動電話通聯紀錄乙份），自該日起，至同年3月
    20日為止, 吳春莉至今無法明確交待其行蹤。3月21日晚上，
    被告駕駛自小客車，載吳春莉前往東海大學附近某餐廳喝咖
    啡，當晚又由被告開車載吳春莉到台北陽明山看夜景, 直至3
    月22日早上二人在陽明山下共進早餐。之後，吳春莉單獨南
    下高雄,晚上九點左右，吳春莉搭車回員林，由被告開車載伊
    到明道大學聊天，直至3月23日凌晨二、三點許，被告帶吳春
    莉到被告單獨在外租屋居住之處所，孤男寡女同處一室，通
    宵達旦。同日，被告開車載吳春莉到桃園機場搭機飛回大陸
    。嗣被告又傳簡訊與吳春莉，內容明顯涉及男歡女愛，原告
    無意中發現，經逼問吳春莉後，吳春莉始坦承上情，原告並
    在吳春莉所使用電腦中發現以電腦skype往來之證據。
  2.上開信件及筆談內容，互相表達愛意，語多曖昧，吳春莉甚
    至直言伊係被告的「小三」，是被告「外遇的對象」（詳附
    表二、三、四）。足見被告與原告之妻吳春莉二人關係已經
    超越平常友誼應有的分際，吳春莉並多次表示不惜毀棄與原
    告共組家庭，期待與被告共築愛巢之意。而被告始終未有異
    議，反而附合其詞，一再表達對吳春莉愛戀之意。被告明知
    吳春莉係原告之配偶，且婚姻關係仍持續中，竟仍與吳春莉
    交往，互許將來白頭偕老，乃一般社會大眾習稱之「婚外情
    」，依經驗法則，「婚外情」會嚴重破壞與原配偶間之婚姻
    生活，亦為社會大眾所習知之事，故被告之故意行為足以嚴
    重破壞原告與吳春莉婚姻關係之生活美滿、安全及幸福法益
    ，至為灼然。
  3.按因故意或過失，不法侵害他人之權利者，負損害賠償責任
    。故意以背於善良風俗之方法，加損害於他人者亦同。不法
    侵害他人基於父、母、子、女或配偶關係之身分法益而情節
    重大者，得準用第一項，被害人雖非財產上之損害，亦得請
    求賠償相當之金額。民法第184條第1項及同法第195條第3項
    、第1項定有明文。準此，原告自得依上開規定請求被告賠償
    非財產上之損害60萬元。
  4.爰聲明：（1）被告應給付原告新台幣（以下同）60萬元整，
    及自起訴狀繕本送達翌日起至清償日止，依年息百分之五計
    算利息。（2）訴訟費用由被告負擔。（3）原告願供擔保，
    請准宣告假執行。
二、原告對被告抗辯事實之陳述：
  1.被告於100年9月16日本院開庭時，稱否認原證二號及原證三
    號形式上之真正。惟查，「自認之撤銷，除別有規定外，以
    自認人能證明與事實不符或經他造同意者，始得為之。」民
    事訴訟法第279條第3項定有明文。被告於上開期日開庭伊始
    ，即提出民事答辯狀，其中事實及理由第三點載謂：「查原
    告提出吳春莉所持0000000000行動電話通聯紀錄(見原證一)
    、吳春莉所書寫信件(見原證二）、被告寫給吳春莉書信(見
    原證三)、被告與吳春莉筆談內容(見原證四)作為本件之證
    據，然原告並非上開行動電話之持有人，亦非上開書信之當
    事人，又非筆談對話之當事人，原告以不法方式取得吳春莉
    行動電話之通聯紀錄，並以逼問吳春莉之方式取得吳春莉電
    子系統之帳號及密碼，逕自進入吳春莉個人之電子郵件信箱
    、MSN及SKYPE系統，並就系統中之電磁紀錄擅自加以複製、
    列印、使用，核原告取得上開證據之方法，其以非法方式取
    得吳春莉之通聯紀錄，並以脅迫方式取得吳春莉電子系統之
    帳號及密碼，復加以使用…」;此外，事實及理由第五點第
    13行起復載：「另原證二中吳春莉寫給被告之書信，乃吳春
    莉個人心情之抒發，被告並未給予積極的回應…」依其文義
    ，被告已承認原證二號及三號之證據，係來自吳春莉之個人
    之電子郵件信箱、MSN及SKYPE系統，形式上確為真正，被告
    只是爭執取得管道是否合法而已。其後，改稱否認原證二號
    及三號形式上之真正，此已屬自認之撤銷，原告不同意此項
    撤銷，依民事訴訟法第279條第3項規定，自應由被告證明該
    自認與事實不符。
  2.事實上，原證一號至四號文書之取得，均曾得到吳春莉同意
    ，並無被告所稱以脅迫等非法方法取得之問題。被告主張有
    何脅迫等不法行為，自應舉證證明之。
  3.況論理上，即使被告所稱為真，亦是原告為維繫婚姻家庭，
    阻絕被告與吳春莉背於善良風俗行為不得不為之舉，難謂不
    得作為本件之證據。
  4.再觀諸被告承認形式上為真正之原證四號，其中2011/  3/15
    22:42:37筆談徐稱：「30年算不算所謂的『牽絆』?『對我來
    說，你是我靈魂的另一半。一直跟隨著我直到我們這輩子過
    完，還有來生再續前緣了』又算不算是『牽絆』?」其中：「
    對我來說，你是我靈魂的另一半。一直跟隨著我直到我們這
    輩子過完，還有來生再續前緣了」之字句，與原證二中吳春
    莉在2011/3/2寫給被告之書信(有半頁照片該紙) 中之字句完
    全相同，足見原證二吳春莉所寫書信確有寄給被告，因此被
    告乃能在上開筆談中加以引述。
  5.被告就上開證物諉稱係吳春莉個人在抒發情緒，被告並未積
    極給予回應云云。然，由原證四號中諸多之筆談內容，即可
    知事實並非如此，被告非但積極回應，甚且一直慫恿吳春莉
    專程由大陸飛回台灣與其約會，甚至希望吳春莉不要再回大
    陸，二人一再向對方告白「我想你」、「愛你」，又常有「
    回去隨便你吧」等類似之曖昧字句，顯然已背於善良風俗，
    嚴重侵害原告與吳春莉間婚姻關係之生活美滿、安全及幸福
    法益。
  6.被告明知吳春莉係有夫之婦，卻一再向吳春莉表示愛意，並
    且一直邀約吳春莉從大陸飛回台灣與其約會，甚至表示「想
    要你回來就要回去了」，而吳春莉果真因此飛回台灣與被告
    約會，至今仍無法交待其行蹤，但由原證四號可知吳春莉竟
    有衣服留在被告家中；被告與吳春莉二人親蜜到可以吃對方
    吃過的東西，吳春莉又時常放著稚齡小孩不顧，時常徹夜與
    被告筆談或交談，甚至多次表示要放棄家庭，與被告廝守，
    吳春莉亦自承是被告的「小三」，是被告「外遇的對象」，
    足見被告與吳春莉二人關係已超越平常友誼應有分際，原告
    婚姻及家庭之圓滿、安全、幸福已因此被摧毀殆盡，夫妻間
    幾已無任何信賴與忠誠可言，二人幾乎為此離婚，此豈是「
    情節亦非重大」?
三、被告答辯略以：
  1.按所謂隱私權，乃係不讓他人無端地干預其個人私領域之人
    格權，其乃維護人性尊嚴、保障追求幸福所必要而不可或缺
    。憲法雖未明文將隱私權或人性尊嚴納入人民之基本權利或
    憲法保護價值，惟司法院大法官釋字第293號、第372號、第
    490號、第535號、第603號解釋文，皆明示揭櫫隱私權作為違
    憲審查之憲法規範保護之權利，均足證隱私權及人性尊嚴係
    憲法保障之核心價值及權利，乃維護個人尊嚴、保障追求幸
    福所必要而不可或缺的。易言之，隱私權之保護，雖未明文
    入憲，但基於人性尊嚴之憲法價值，司法院大法官解釋已明
    示隱私權為維護人性尊嚴、保障追求幸福所不可或缺之憲法
    價值之一，隱私權即為憲法第二十二條保障之基本權，自應
    於各公私實證法領域中予以實現。
  2.次按婚姻關係主要目的之一，在於夫妻各自得藉由此關係之
    存在，尋求人性尊嚴、人格發展之更進一步圓滿狀態，換言
    之，人性尊嚴與人格發展之獨立存在，實係維繫婚姻關係之
    主要基石。而於婚姻關係成立之後，雖由法律之規定或夫妻
    之約定，雙方均受到部分之拘束（諸如不得違反忠貞義務、
    互負撫養義務、夫妻財產制之特別規定、不得由單方無理由
    任意終止等），雖憲法未明文保障，惟依司法院大法官解釋
    ，隱私權已取得憲法上之地位，在未受前述限制之範圍內，
    配偶之間亦不得以維持婚姻圓滿為由，相互侵害；況隱私之
    維持既屬維繫人性尊嚴、人格發展所不可或缺，故亦為維持
    婚姻關係之必要條件，從而應具有較維持婚姻關係圓滿，有
    更基本之重要性。是以，企圖以侵害配偶隱私權之方式來維
    護婚姻關係圓滿之權利，不僅目的與手段相違，且已有違比
    例原則，而不能認為適當。另參酌我國現行刑法第315條之1
    「妨害秘密罪」，如純以刑度加以觀察，如在符合構成要件
    之前提下，刑法第315條之1係三年以下有期徒刑、拘役或三
    萬元以下罰金，而刑法第239條「通姦罪」之刑度，則為一年
    以下有期徒刑，相較之下，我國立法者亦認為隱私權之法益
    較婚姻關係圓滿之法益，要顯得重要。
  3.又按發現真實固為民事程序之重要目的，惟其目的受限於處
    分權主義、辯論主義，經常無法貫徹，為求法秩序之一致，
    民事訴訟程序於追求發現真實時，仍有憲法規範保障權利、
    誠信原則、正當法律程序等價值綜合權衡之必要，若以重大
    侵害人格權、隱私權之方法取得證據，發現真實與促進訴訟
    之要求即有退讓之必要。若於民事訴訟程序中允許採認違法
    取得之證據，無異形同對於違法行為之鼓勵，是故，於民事
    程序中應透過個案衡量兩造權利受保護之必要性，在兼顧比
    例原則下具體衡量，對於違法取得之證據資料，衡諸正當法
    律程序、訴訟誠信、法秩序統一性等，仍須在一定限度內，
    就違法取得證據資料之證據能力加以限制之必要。
  4.查原告提出吳春莉所持0000000000行動電話通聯紀錄(見原證
    一) 、吳春莉所書寫信件(見原證二)、被告寫給吳春莉書信(
    見原證三)、被告與吳春莉筆談內容(見原證四)作為本件之證
    據，然原告並非上開行動電話之持有人，亦非上開書信之當
    事人，又非筆談對話之當事人，原告以不法方式取得吳春莉
    行動電話之通聯紀錄，並以逼問吳春莉之方式取得吳春莉電
    子系統之帳號及密碼，逕自進入吳春莉個人之電子郵件信箱
    、MSN及SKYPE系統，並就系統中之電磁紀錄擅自加以複製、
    列印、使用。核原告上開證據取得之方法，係以非法方式取
    得，縱有利於其目的之達成，惟在所有可能達成目的之方法
    中，原告並未選擇對吳春莉最少侵害之方法，原告所欲達成
    之目的及使用之方法，與因此造成吳春莉之隱私權受到侵害
    間亦已不成比例，權衡原告之手段目的，已過度造成吳春莉
    隱私權權益之損失，已不符比例原則。再者，吳春莉與被告
    為上開信件及筆談通話之當事人，吳春莉與被告有權決定是
    否揭露資訊，及享有在何種範圍內、於何時、以何種方式、
    向何人揭露資訊之決定權，此觀司法院大法官解釋第603號解
    釋文自明，惟原告以不法之方式，取得吳春莉上開電子資訊
    之帳號及密碼，擅自進入吳春莉個人之電子郵件信箱、MSN及
    SKYPE系統，未經吳春莉之同意而加以複製、列印、使用，足
    見原告之行為已嚴重侵害吳春莉之資訊隱私權。準此，為維
    護人性尊嚴與尊重人格自由發展，保障個人生活私密領域免
    於他人侵擾及個人資料之自主控制，保障人民對其個人資料
    之使用有知悉與控制權及資料記載錯誤之更正權，若僅基於
    訴訟上發現真實之必要而侵害他人之人格權或隱私權，此顯
    違比例原則，是與原告取得不法證據之訴訟法價值相較之下
    ，吳春莉資訊隱私權法益之保護更應值得被維護，故原告以
    不法方式侵害吳春莉之隱私權而取得原證一至原證四，無證
    據力，應為證據排除，不得作為本件之證據。
  5.又按不法侵害他人基於配偶關係之身分法益而情節重大者，
    被害人雖非財產上之損害，亦得請求賠償相當之金額。民法
    第195條第3項、第1項定有明文。末按民法第184條第1項前段
    規定之侵權行為，係以權利之侵害為侵權行為構成要件之一
    ，至於同條項後段規定故意以背於善良風俗之方法加損害於
    他人之侵權行為，則係指違法以及不當加損害於他人之行為
    而言。最高法院55年台上字第2053號判例在案可稽。而所謂
    違法及不當，雖不限於侵害法律所明定之權利，但仍以違反
    保護個人法益之法規，或廣泛悖反規律社會生活之根本原理
    的公序良俗者，始屬之。最高法院95年度台上字第234號判決
    要旨可資參照。
  6.又被告與吳春莉係單純網友，該二人於網路上聊天，互訴生
    活上之遭遇，相互精神慰藉，並無任何越軌行為，其對話內
    容亦未涉及男歡女愛之問題，該二人亦不曾有肉體接觸的性
    行為發生，被告自無侵害原告權利之行為。依被告與吳春莉
    之筆談內容所示，於2011年3月24日吳春莉曾詢問被告之地址
    與電話(參原證四第36頁)，於2011年3月25日被告與吳春莉亦
    曾討論到若一方突然出現致他方無法招待等問題(參原證四第
    38頁) ，足見吳春利於2011年3月24日始知被告之地址與電話
    ，吳春莉於2011年3月25日前並未與被告見面，是吳春莉與被
    告於民國100年3月18日並未一同出遊，亦無通宵達旦、徹夜
    未歸等情形發生，原告應就其主張負舉證證明之責。另原證
    二中吳春莉寫給被告之書信，乃吳春莉個人心情之抒發，被
    告並未給予積極的回應，若依吳春莉個人之電磁記錄即認定
    被告與吳春莉之間有逾越一般社交的份際，欲加之罪，何患
    無辭。參酌現今社會一般通念及前揭判例判決所示意旨，夫
    妻結婚後仍應各自保有一定生活空間與自由之觀點，因此被
    告與吳春莉間有電話通聯、聊天等行為並未違反保護個人法
    益之法規，亦未廣泛悖反規律社會生活之根本原理的公序良
    俗，若僅以被告與吳春莉間有電話通聯、網路聊天、筆談記
    錄，即難謂被告與吳春莉之交往已逾越通常男女社交禮儀範
    疇，違背夫妻之忠貞義務，而故意以背於善良風俗之方法，
    侵害被上訴人基於配偶關係之身分法益，故被告之行為並未
    對原告與吳春莉之原配偶關係身分法益構成侵害，應認被告
    此部分行為尚未廣泛悖反規律社會生活之根本原理的公序良
    俗，尚難認為係以背於善良風俗之方法加損害於原告與吳春
    莉之原配偶關係之身分法益，且其對於原告前揭身分法益所
    造成之侵害，情節亦非重大，與民法第184條第1項後段、第
    195條第1項前段、第3項規定得請求非財產上損害賠償之要件
    尚有未合，原告自不得請求被告賠償損害。
  7.爰答辯聲明：1.原告之訴駁回。2.訴訟費用由原告負擔。3.
    如受不利益判決，願供擔保請准予宣告免假執行。
三、兩造不爭執事項
  1.訴外人吳春莉係原告之配偶。
  2.吳春莉與原告長期住在大陸。
  3.原證一係吳春莉所持用之0000000000號行動電話之通聯紀錄
    ；0000-000000號行動電話係被告所用之行動電話號碼。
  5.原證四係被告與吳春莉間以Skype筆談之內容。
四、兩造爭執事項
  1.原證一至原證四證物之合法性及其內容之真實性？得否作為
    證據？
  2.被告是否如原告所言因陪同子女參加團康活動而認識吳春莉
    ？
  3.100.3.18吳春莉由大陸返台，是否事先與被告約定由被告前
    往桃園機場接機？
  4.被告是否與吳春莉於民國100年3月18日至23日間相約見面？
    一同出遊？
  5.被告與吳春莉為單純網友？抑婚外情人？
  6.被告與吳春莉之交往行為是否侵害原告基於配偶關係之身分
    法益？其情節是否重大？被告是否應負損害賠償之責？
五、本院之判斷：
  1.查原告提出原證一至原證四之證物，被告雖否認其形式及內
    容之真正。惟按「當事人主張之事實，經他造於準備書狀內
    或言詞辯論時.....自認者，無庸舉證。」「自認之撤銷，除
    別有規定外，以自認人能證明與事實不符或經他造同意者，
    始得為之。」民事訴訟法第279條第1、3項定有明文。查本
    件被告於100年9月16日本院言詞辯論期日開庭伊始，即提出
    民事答辯狀陳述，其書狀中事實及理由第三點載謂：「查原
    告提出吳春莉所持0000000000行動電話通聯紀錄(見原證一)
    、吳春莉所書寫信件(見原證二)、被告寫給吳春莉書信(見
    原證三)、被告與吳春莉筆談內容(見原證四)作為本件之證
    據，然原告並非上開行動電話之持有人，亦非上開書信之當
    事人，又非筆談對話之當事人，原告以不法方式取得吳春行
    動電話之通聯紀錄，並以逼問吳春莉之方式取得吳春莉電子
    系統之帳號及密碼，逕自進入吳春莉個人之電子郵件信箱、
    MSN及SKYPE系統，並就系統中之電磁紀錄擅自加以複製、列
    印、使用，…」，第五點第13行起載謂：「另原證二中吳春
    莉寫給被告之書信，乃吳春莉個人心情之抒發，被告並未給
    予積極的回應…」等詞，依其文義，被告已承認原證一至原
    證四之證據，係來自吳春莉之個人之電子郵件信箱、MSN及
    SKYPE系統，形式上確為真正，被告只是爭執取得方式、管
    道是否合法而已。依上開法條第1項規定，已屬自認。被告
    於其後否認原證一至原證四形式上之真正，此應已屬自認之
    撤銷，原告既不同意此項撤銷，依同條第3項規定，自應由
    被告證明該自認與事實不符。惟被告並未舉證證明，自不影
    響自認之效果。
  2.被告雖稱：原告取得上開原證一至原證四證據之方法，係其
    以非法方式取得吳春莉之通聯紀錄，並以脅迫方式取得吳春
    莉電子系統之帳號及密碼，後未經吳春莉同意逕行複製、列
    印電子記錄，復加以使用，已造成吳春莉之隱私權受到侵害
    。為維護人性尊嚴與尊重人格自由發展，保障個人生活私密
    領域免於他人侵擾及個人資料之自主控制，若僅基於訴訟上
    發現真實之必要而侵害他人之人格權或隱私權，此顯違比例
    原則，是與原告取得不法證據之訴訟法價值相較之下，吳春
    莉資訊隱私權法益之保護更應值得被維護，故原告以不法方
    式侵害吳春莉之隱私權而取得之原證一至原證四證物，無證
    據力，應為證據排除，不得作為本件之證據云云。姑不論原
    告否認以非法或脅迫方式取得上開證據，縱或有之，然按，
    民事訴訟程序之主要目的在於解決紛爭，發現真實固亦為制
    度目的之一，惟法院於民事訴訟程序追求真實發現時，仍須
    就誠信原則、正當程序、憲法權利保障及預防理論，予以適
    度酌量。因此就民事證據法而言，應區別評價實體法之違法
    行為，以及因該實體法違法行為所取得證據之可利用性。從
    而在證據禁止之審查程序中，應先確認當事人違法行為所違
    反之法律性質、規範目的與保護法益為何，是否具有該證據
    不得被利用之意義存在；再者應就違法取得證據者於訴訟上
    利用該證據之程序利益加以確認，最後則進行利益權衡，違
    反憲法核心價值者（尤指人性尊嚴、人格權之保護及隱私權
    之保障），原則上禁止該證據之利用，例外則應依規範目的
    所保障之法益，與訴訟程序為確定私權而所欲發現真實之相
    關利益，進行利益權衡，並兼顧比例原則下而承認其可利用
    性。至於在審查中，如發現取得行為有正當防衛、緊急避難
    ，甚至「利益權衡」結果等阻卻違法事由，自得正當化該等
    證據之可利用性（參見姜世明教授著，新民事證據法論，第
    153、166至168頁，93年2版）。又按違法取得之證據於民事
    訴訟程序中是否具有可利用性，學說上有所謂分離原則，即
    證據取得是否違反實體法，與該證據可否於訴訟程序中提出
    並被利用，應分別予以評價。對違反實體法所取得之證據應
    否禁止於訴訟程序中被利用，應探求被違反之法規範所欲保
    護之法益，及違法取證者於訴訟上利用該證據之程序利益，
    加以權衡後決定之（台灣高等法院99年度上易字第31號、99
    年度家上字第84號民事判決參照）。經查，縱原告未經其配
    偶吳春莉同意而逕行複製、列印上開原證一至原證四資料，
    復加以使用，並有侵害吳春莉之隱私權，然此資料內容為被
    告與原告配偶吳春莉間婚外交往關係之交往事實及對話，原
    告係於兩造間因被告侵害其基於與吳春莉間配偶關係之身分
    法益，而請求被告賠償損害之訴訟中提出該等證據，被告並
    於訴訟中承認與吳春莉以網友身分交往，可見原告未經同意
    而複製列印，並於本件訴訟中提出作為證據，於吳春莉及被
    告之人格權侵害難謂重大。再考量原告提起本件損害賠償訴
    訟，負有證明被告不法侵權行為事由存在之義務，其能否盡
    舉證責任，為兩造訴訟勝敗之關鍵，而原告所主張民法第
    195條第3項之侵權行為事由，乃吳春莉與被告之私密而必對
    原告隱瞞之事，原告欲取得直接客觀證據，極為困難，其以
    擅自複製列印上開原證二至原證四資料之方式採證，應有重
    大舉證利益，故本院權衡兩造之利益後，認原告有於本訴利
    用該等資料內容證明其所主張侵權行為事由存在之必要而阻
    卻違法，該證據資料即具有證據能力。被告上開以保障隱私
    權為優先，應為證據排除，不得作為本件之證據等抗辯，尚
    非可採。
  3.查原告主張被告明知吳春莉係有夫之婦,竟與吳春莉交往，於
    100年2月23日起，至同年4月8日間，以行動電話、或以電子
    信件、或以電腦skype方式於白天或夜間（詳附表一）密集長
    時間進行筆談及通話，對吳春莉表達愛意及邀約會面。其間
    ，吳春莉原本與原告長期住在大陸, 因被告之邀約，特於100
    年3月18日至同月23日飛回臺灣與被告相會等事實, 有上揭原
    告提出之原證一至原證四之證物為證。而被告明知吳春莉係
    有夫之婦,此從該原證四Skype筆談內容2月25日、26日吳春莉
    分別提到「我不希望自己許多事情是被公開在我的家庭」「
    是呀，連我老公也沒有收過我的毛巾」等語可明；又被告及
    吳春莉於該Skype筆談中亦多次提到以電子郵件寄信或回信（
    見2011/2/25 23：06：17，2/25  23：55：11，3/1  12：12
    ：05，3/3  11：57：07時之筆談），亦可見原證二原證三證
    物之真正；再,吳春莉確因被告之邀約，於100年3月18日至同
    月23日飛回臺灣與被告相會一節，觀之該3月8日、15日至17
    日各筆談內容提及「專程回去，為你」「可否18、19、20 日
    三天」「我已把那三天值班排開」「那三天我會留給你，只
    是我想多回去幾天」「你方便送我到機場，回去的時候」「
    原則上，接機、送機都要我親自接送才可以」「或許我改18
    去，23號回」；「妳快些回來吧！還有62.5小時，很久」；
    「還有兩天回去…」「還有倒數43小時」「還有39小時」「
    真難熬」；「為了回去見你，編不出理由，為了回去見你，
    很多事情要推掉」等語，及3月24日、25日筆談內容「我的體
    重回來少了2公斤，好謝謝你」「我下回不知何時會回去」「
    對啊！這次被你傳染(感冒) 很嚴重」「是我被你傳染，好吧
    」「第二天你告訴我喉嚨不舒服，我確實聽到你咳嗽，只是
    不嚴重」「然後你傳給我，我的反應不一樣，有再傳給你，
    於是重複交叉傳染了」「我從來不吃任何人吃過的東西，都
    是你」等語，再參酌對照該二人於3月17日前及23日後每日均
    密集筆談而於3月18日至23日間則未有任何筆談以觀，均足見
    被告與原告配偶吳春莉確有於該時日相約見面。雖被告抗辯
    ：依被告與吳春莉之筆談內容所示，於2011年3月24日吳春莉
    曾詢問被告之地址與電話(參原證四第36頁)，於2011年3月25
    日被告與吳春莉亦曾討論到若一方突然出現致他方無法招待
    等問題(參原證四第38頁)，足見吳春利於2011年3月24日始知
    被告之地址與電話，吳春莉於2011年3月25日前並未與被告見
    面云云。然此依2月25日筆談內容可知只不過是要吳春莉寄送
    物品予被告之地址查詢而已，並不足以作為未曾見面之認定
    。至於原告主張該3月18日二人會面後之具體行蹤去處：「吳
    春莉到達台灣後，...即以行動電話，相約見面，自該日起，
    至同年3月20日為止,吳春莉至今無法明確交待其行蹤。3月21
    日晚上，被告駕駛自小客車，載吳春莉前往東海大學附近某
    餐廳喝咖啡，當晚又由被告開車載吳春莉到台北陽明山看夜
    景, 直至3月22日早上二人在陽明山下共進早餐。之後，吳春
    莉單獨南下高雄,晚上九點左右，吳春莉搭車回員林，由被告
    開車載伊到明道大學聊天，直至3月23日凌晨二、三點許，被
    告帶吳春莉到被告單獨在外租屋居住之處所，孤男寡女同處
    一室，通宵達旦。同日，被告開車載吳春莉到桃園機場搭機
    飛回大陸」等情，為被告所否認，而原告就此部分主張則未
    能舉證證明，是此部分尚難採取，但亦不因此否定該二人確
    有於該段時間相約會面之事實。從而原告上開主張被告以電
    子信件、電腦skype與原告配偶吳春莉交往及於3月18日至23
    日相約會面交往之事實，堪認為真實。
  4.按所謂身分權，係指基於特定身分而發生的權利，主要有親
    權、配偶權及繼承權。又所謂配偶權，指配偶間因婚姻而成
    立以互負誠實義務，共組美滿、安全及幸福家庭為內容的權
    利，因此一方配偶與第三人不當交往時，係共同侵害他方配
    偶之配偶權。查被告與原告配偶吳春莉交往之上開原證二至
    原證四信件及筆談之部分內容，詳附表二、三、四所載，其
    內容多涉婚外情愛，語多曖昧，互表情愫思懷；該原證四
    skype之筆談及通話時間（日期）密集、又多次在深夜甚至
    下半夜，筆談或通話之時間更多次長達2、3、4小時甚至5小
    時以上（詳附表一），於3月18日至23日復相約會面，顯然
    係婚外情人關係之交往。雖無證據證明曾有肉體接觸的性行
    為發生，但其等上開交往情節，二人關係應已超越平常一般
    友誼或社交禮儀應有的分際，而已悖於善良風俗，妨害原告
    夫妻間婚姻家庭生活之美滿和諧而有所不當。被告明知吳春
    莉係原告之配偶，且婚姻關係仍持續中，竟仍與吳春莉上開
    之不當交往，依經驗法則，自會嚴重破壞與原告配偶間之家
    庭、婚姻生活，故被告之故意行為足以嚴重破壞原告與吳春
    莉婚姻關係之生活美滿、安全及幸福法益，侵害原告基於配
    偶關係之配偶權之身分（人格）法益，且情節重大。被告抗
    辯稱：伊與吳春莉係單純網友，該二人於網路上聊天，互訴
    生活上之遭遇，相互精神慰藉，並無任何越軌行為，其對話
    內容亦未涉及男歡女愛之問題；且夫妻結婚後仍應各自保有
    一定生活空間與自由之觀點，因此被告與吳春莉間有電話通
    聯、聊天等行為並未違反保護個人法益之法規，亦未廣泛悖
    反規律社會生活之根本原理的公序良俗，尚難認為係以背於
    善良風俗之方法加損害於原告與吳春莉之原配偶關係之身分
    法益，且其對於原告前揭身分法益所造成之侵害，情節亦非
    重大，自無侵害原告權利之行為云云，自非可取。
  5.按「因故意或過失，不法侵害他人之權利者，負損害賠償責
    任。故意以背於善良風俗之方法，加損害於他人者亦同。」
    又「不法侵害他人之身體、健康...，或不法侵害其他人格法
    益而情節重大者，被害人雖非財產上之損害，亦得請求賠償
    相當之金額。....。前二項規定，於不法侵害他人基於父、
    母、子、女或配偶關係之身分法益而情節重大者，準用之。
    」民法第184條第1項及同法第195條第3項、第1項定有明文。
    本件被告不法侵害原告基於與吳春莉配偶關係之身分法益而
    情節重大，已如前述，則原告依上開法條規定請求被告賠償
    非財產上之損害，自屬有據。查原告係陸軍官校專科班畢業
    ，目前在大陸經商，年收入約500萬元，在台中市有1棟透天
    厝；被告係彰化縣明道大學教官，有台中市房屋1棟、彰化
    縣埤頭鄉土地2筆、薪資收入等。爰原審酌兩造上開身分地
    位、經濟狀況及原告精神所受損害程度等情狀，認原告所得
    請求之賠償金額以20萬元為適當。從而，原告請求被告賠償
    ，於該範圍內及自起訴狀繕本送達翌日即民國100年9月7日
    起至清償日止之法定遲延利息，為屬正當，應予准許；其餘
    逾此範圍之請求，則非有據，應予駁回。
五、本件原告勝訴部分，所命給付金額未逾50萬元，應依職權宣
    告假執行；而被告陳明願供據保，聲請宣告免為假執行，經
    核無不合，爰酌定相當擔保金額准許之。至原告敗訴部分，
    其假執行之聲請，因訴之駁回而失所附麗，應予駁回。
六、兩造其餘主張及攻、防方法，經核與判決基礎之認定及結果
    不生影響，爰不另一一論列，併予說明。
七、結論：本件原告之訴為一部有理由、一部無理由。依民事訴
    訟法第79條、第389條第1項第5款、第392條第2項，判決如
    主文。
中    華    民    國  100    年    12    月   29      日
                  民事第一庭法  官  陳滿賢
以上正本係照原本作成。
如不服本判決，應於判決送達後20日內向本院提出上訴狀。如委
任律師提起上訴者，應一併繳納上訴審裁判費。
中    華    民    國  100    年    12    月   29      日
                            書記官  陳雪芬
附表一
吳春莉與被告二人以Skype筆談及通話日期時間：
1、100/2/23 23:00:47至100/2/23 23:19:36  筆談
2、100/2/24 00:06:54至100/2/24 00:07:43  筆談
3、100/2/24 00:08:20  通話持續00:28
4、100/2/24 00:09:02  通話持續02:33
5、100/2/24 00:11:46  通話持續1:05:01
6、100/2/24 01:16:53  通話持續2:42:44
7、100/2/24 22:44:14至100/2/24 22:45:47  筆談
8、100/2/24 23:41:41  通話持續00:35
9、100/2/24 23:42:44  通話持續3:22:13
10、100/2/25 23:02:04至100/2/26 5:03:22  筆談
11、100/3/1 12:12:05  筆談
12、100/3/1 14:53:05至100/3/1 16:54:19  筆談
13、100/3/1 18:00:28  筆談
14、100/3/1 21:12:25  筆談
15、100/3/1 22:18:17至100/3/1 00:28:58  筆談
16、100/3/2 00:29:19  通話持續1:22:31
17、100/3/2 01:52:00  通話持續2:42:40
18、100/3/2 16:17:05至100/3/2 17:21:24  筆談
19、100/3/3 22:57:49至100/3/3 22:58:32  筆談
20、100/3/7 14:37:57  筆談
21、100/3/7 18:06:25  筆談
22、100/3/7 22:26:53  筆談
23、100/3/8 15:57:52至100/3/8 16:58:37   筆談
24、100/3/12 10:13:32 筆談
25、100/3/14 16:52:42至100/3/14 17:41:14  筆談
26、100/3/14 21:57:27至100/3/14 22:04:44  筆談
27、100/3/14 22:05:31  通話持續00:27
28、100/3/14 22:21:06  通話持續3:21:41
29、100/3/15 22:02:32至100/3/16 01:27:42  筆談
30、100/3/16 11:59:38至100/3/16 12:08:34  筆談
31、100/3/16 17:37:44至100/3/16 18:31:58  筆談
32、100/3/16 22:10:19至100/3/17 02:19:11  筆談
33、100/3/17 02:19:43  通話持續1:14:52
34、100/3/17 03:30:05至100/3/17 03:34:38  筆談
35、100/3/24 22:21:10至100/3/24 23:17:16  筆談
36、100/3/25 22:13:56至100/3/25 23:01:01  筆談
37、100/3/26 10:19:44  筆談
38、100/3/27 07:03:50  筆談
39、100/3/27 16:28:04  筆談
40、100/3/28 14:45:56至100/3/28 16:32:18  筆談
41、100/4/8 10:49:03至100/4/8 10:50:54    筆談
附表二
  吳春莉與被告二人以Skype筆談時,有下列記載（節錄）：
1.2011/2/25 23:04:53 徐:今天，明天，後天，1年，2年，10
  年，100年，終有一天等到你
2.2011/2/25 23:04:53 吳：今天不能和你聊天，你會生氣？
  2011/2/25 23:10:41 徐: 我不生氣，聽不到你的聲音，我只會
  失望。
3.2011/2/26 0:02:57 徐：打好後(按，指吳春莉為被告打的兩條
  圍巾)，您不要寄來學校
  2011/2/26 0:04:39 徐：不是這個原因，我想你親手幫我圍上
  。
  2011/2/26 0:05:14 吳：你見到我時，天氣很人熱了。
  2011/2/26 0:09:02 徐:沒關係，必要時，我們可以上合歡山圍
  圍巾…。
  2011/2/26 0:12:25 徐：從沒有人專程為我打圍巾，我感激你
  。
  2011/2/26 0:13:50 吳:是呀，連我老公也沒收過我的圍巾。
  2011/2/26 0:13:57 徐:我要給你一個真心感激的擁抱。
  2011/2/26 0:17:15 吳:那就明年冬天好了，找個下雪的地方，
  更有詩情畫意，不錯的建議吧。
  2011/2/26 0:17:39 徐:到時我負責開車，那段路我很熟。
4.2011/2/26 1:42:46 徐:我想快些見到妳。
  2011/2/26 1:43:08 吳:為什麼要快?
  2011/2/26 1:43:30 徐:想。…
  2011/2/26 1:56:05 徐:那順便寄一個妳的真模型來好了，要
  1:1比例的。
  2011/2/26 1:58:28 徐:我要真的見到妳。
5.2011/2/26 2:14:54 徐:我不會失眠，妳知道為什麼嗎
  2011/2/26 2:16:29 徐:我有下載你的照片彩色列印下來，睡前
  就看一看，所以很快就睡覺了。
  2011/2/26 2:28:07 吳:哈羅把相片作廢啦。
  2011/2/26 2:28:17 徐:前提是你得先回來啊。
  2011/2/26 2:28:51 徐:好!我把它貼在天花板作廢。
  2011/2/26 2:30:16 徐:這樣即使睡覺了，夢裡也帶著微笑。
6.2011/2/26 3:39:42 吳:所以我不是一開始就答應你去做菜，不
  是一開始就答應打毛線，我很矛盾，至於後來是我自己原意，
  因為我讓自己跟著感覺走，走到現在，雖然不長，但是很深刻
  ，記憶猶新的感覺
  2011/2/26 3:40:45 徐:我也是
  2011/2/26 3:40:49吳:我說過不隨便給文字，給你的一篇，想
  念你，是真的，不過只能給，不能說，這就是我，終究我覺得
  還是回到我自己的世界里
  2011/2/26 3:43:28 吳:前天，我問自己我可以真的擁有你一份
  友誼？因為，我被你感動越來越多，快要做不到了，今天你告
  訴我相片的事，從頭到位，我心好重，因為其實你很喜歡我，
  我很害怕
  2011/2/26 3:45:18 徐:你剛剛說要給我一份擁抱，我只是需要
  一份擁抱，所以其實我好感動，因為你永遠不說，但是其實你
  都懂，懂我
  2011/2/26 3:45:41 徐:我剛剛在看了一次你的「我靜靜的想你
  」；我也是，「靜靜的想妳」
  2011/2/26 3:46:51 吳:好朋友帶我去算命，他說我一輩子會談
  著美好的戀愛，和同一個人，但是不是我的另一半
  2011/2/26 3:47:03 吳:靜靜地想妳到後來，會哭泣
  2011/2/26 3:47:08 吳:會心痛
  2011/2/26 3:48:04 吳:戀愛的感覺很苦卻也很美，我很喜歡這
  種思念你的哭泣，心痛
  2011/2/26 3:49:32 吳:我想你，但只是想你而不打擾你；我想
  你，但卻害怕讓你知道，所以不敢，也不會打擾你。
  2011/2/26 3:50:52 徐:我想妳，我想看著你想妳！
  2011/2/26 3:51:00 吳:其實我告訴你這是文筆，不是的，這是
  寫給你的，本來打算收起來，最後還是給你了，只是沒有勇氣
  告訴你實話。
7.2011/2/26 4:24:24 吳:有一天，我找你，只能告訴你，我心痛
  ，其實是因為想念你，想不開
  2011/2/26 4:26:21 吳:我把我自己的心思跟著你起伏，把我的
  心寄在你那裡，沒拿回來，我也拿不回來，不管你要不要，我
  都收不回了
  2011/2/26 4:26:38 徐:為什麼你這麼懂我?為何你看見我?為何
  你知道我?為何你還來撥動我心跳?為什麼?為什麼?為什麼為什
  麼為什麼?
  2011/2/26 4:27:47 吳:我已經不是20歲的年紀了，就算找到了
  自己很愛的那個人，一樣只是站在街角看著他，就會很開心的
  掉著眼淚笑著，你懂?我比你更難過，因為不能說出口。
8.2011/3/1 12:12:05 徐:我沒吃早餐，也不想吃午餐，我只是看
  著你的相片讀著妳給我的文章，這就夠了。
  2011/3/1 14:53:05 徐:為什麼要這麼早下線?
  2011/3/1 14:53:44 徐:我不要，我不要，我想聽妳的聲音。
9.2011/3/1 16:54:19 吳:知道你忙，聽不到你的聲音，不過我會
  記得想念你，尤其每天睡前，我都有和你道晚安，你知道?
  2011/3/1 18:00:28 徐:當然知道，因為我也有這樣做!
  2011/3/1 21:12:25 徐:好累，我把每一張妳的獨照都下載下來
  了，可是我正考慮要不要每張都列印出來，因為我擔心那個不
  夠。
10.2011/3/1 22:50:07 吳:可以寫字?
   2011/3/1 22:50:23 徐:可以，我好想妳。
11.2011/3/2 16:54:53 徐:有吃，我有吃全麥麵包，邊吃邊好想
   妳，配著黑咖啡。
12.2011/3/8 16:11:55 徐:上了妳癮，無法戒除
   2011/3/8 16:14:02 徐:想著妳，可以抵睡眠，抵三餐
   2011/3/8 16:17:08 吳:你上了我什麼癮?告訴我
   2011/3/8 16:20:31 吳:我想回去看看你
   2011/3/8 16:20:48 徐:就是每日每夜念著妳的身影，不知不
   覺中整個內心的世界完全被佔據，再也無法掙脫，甚至放棄
   抵抗，無法戒除…
   2011/3/8 16:21:43 吳: 之前不都是想念了? 一樣的
   2011/3/8 16:23:10 徐:不一樣，越來越深切，到無法控制
   的地步
   2011/3/8 16:23:50 徐:妳能回來，我真開
   2011/3/8 16:24:11 吳:專程回去，為你
13.2011/3/8 16:31:55 徐:原則上，送機、接機都要我親自接送
   才可以
   2011/3/8 16:32:29 吳:如果有一天我突然出現，你會不會生
   氣
   2011/3/8 16:33:11 徐:我不會生氣，但我會心疼你回來不是
   我去機場接妳
14.2011/3/15 22:23:10 吳:行李箱到底要帶幾種衣服?
   2011/3/15 22:24:22 徐:不用帶太多啊!只要那條長圍巾，其他有
   ?暖的我啊!
   2011/3/15 22:24:54 吳:你家又沒有我的衣服
   2011/3/15 22:24:56 徐:我很?暖的，到時你就知道了
   2011/3/15 22:23:10 徐:不需穿太多，只要一直膩在一起就好
   了
15.2011/3/15 22:52:41 吳:你想說什麼?
   2011/3/15 22:53:16 徐:想要你回來就不要再回去了
16.2011/3/15 23:25:32 吳:你忙吧，我離開了，好?
   2011/3/15 23:26:50 徐:別走
   2011/3/15 23:26:55 徐:我想妳
17.2011/3/15 23:30:23 吳:我只能告訴你，我的心在你那裡，就
   在你的心裡，你知道的，別難過~
   2011/3/15 23:31:35 徐:妳快些回來吧!還有62.5小時，好久
   2011/3/15 23:31:52 吳:心要給一個人，是件不簡單的事，你
   知道?
   2011/3/15 23:32:12 吳:我收不回來的
   2011/3/15 23:32:57 徐:我也是，不過我沒考慮要收回
   2011/3/15 23:33:23 吳:我知道，有時候你委屈，我也一樣，
   但我想我可以彌補你，回去隨便你吧
   2011/3/15 23:34:43 徐:自己說的，不可反悔
   2011/3/15 23:34:49 吳:嗯
18.2011/3/17 1:33:40 徐:我心疼妳，我想呵護妳
19.2011/3/17 1:50:42 徐:妳要回來!妳不回來!我因你開心，因
   你痛苦，你知道嗎?
20.2011/3/17 1:52:26 徐:妳怎麼闖進我的生命裡，佔據最重要
   的部份，卻又突然一走了之?
   2011/3/17 1:59:12 吳:為了回去見你，編不出理由，為了回
   去見你，很多事要推掉…
21.2011/3/17 2:07:26 吳:我不要道歉，我現在只需要一個你的
   擁抱，什麼都不必說
   2011/3/17 2:07:54 徐:妳不回來，我要如何擁抱妳?
   2011/3/17 2:08:30 吳:你說你愛我，我很相信，只是你不相
   信我對你的~好愛好愛你
   2011/3/17 2:11:47 徐:我驚惶失措，好愛，又怕只是幻影，
   我很無助
22.2011/3/25 22:40:40 徐:對啊!這次被妳傳染好嚴重
   2011/3/25 22:40:55 吳:是我被你傳染，好吧
   2011/3/25 22:41:42 吳:第2天你告訴我喉嚨不舒服，我確實聽
   你咳嗽，只是不嚴重
   2011/3/25 22:42:35 吳:然後你傳染給我，我的反應不一樣，
   有再傳給你，於是重複交叉傳染了
   2011/3/25 22:42:55 吳:我從來不吃任何人吃過的東西，都是
    你
   2011/3/25 22:43:11 徐:甚感榮幸
 *.二人以Skype筆談時,3/17 3：30：05另有下列記載：
  「吳春莉：潔方答應春子回去道歉方法：1、為她跳草裙舞1分
   鐘2:隨隨便春子瘙癢任何地方,不可以動手阻止。」「被告：
   我同意」
附表三
吳春莉寫給被告信件中,有如下記載：
  「我不過是你目前生活裡的一個插曲,多麼希望不短暫,更希望
   會有以後」
  「希望有那麼一天,你還是那個懂我的那個男人,還是那個我生
   命中的另一半」
  「現在我會突然想起在機場你的擁抱,為何那麼緊了,我心好痛
   …相思之苦…苦在不堪言語」
  「也或許我不是你第一次的外遇對象,我一直沒告訴你,你卻是
   我結婚後多人追求的人裡面, 第一個讓我不理智的男人,所以
   我不知為何。為你--變了我自己,以前我討厭第3者,現在我卻
   是你婚姻裡的小3」
  「為了愛你愛上一個有婦之夫我的責備很深」
  「第一次,需要很多勇氣,再沒清楚之前我回去見你,要有多大
   勇氣,我全給你了。第二次,要再見需要有更多勇氣,因為背負
   的不再是思念而已,你知道的…」
  「萬一真的你和我一樣。最後要獨自一個人過, 我這裡永遠為
   你留一盞回來的燈,因為你告訴過我,你哪裡是我的家,我這裡
   也一樣愿意是你的家。」
  「我寧願跟著你過日子, 也不想回來,寧願過清淡日子,也不願
   榮華富貴。」
  「我一樣沒變的等著有一天我可以再見到你,再見到你對我說-
   我是你的另一半」
  「我告訴你,末來30年我要照顧你,我想想,你有感動,卻不曾給
   我回應,我就這樣回去你那裡,很想問你,你說你那裡可以是我
   的家, 現在,以後還可以是?我的衣服還沒拿回來之前,算不算
   我的另一個家。」
  「再想告訴你, 有一天如果事情鬧大了,你太太就算來找我,我
   會很直接告訴他,我一樣愛你」
  「認識你-你46歲，我只能用我的下半被子陪伴你，陪伴你的
   路上或許有坎坷，但我願意，願意辛苦，因為那是愛的甜蜜
   ，甜蜜的負擔，不嫌相識恨晚，愛不在盡頭」
  「我期待著未來至少我要你陪我30年，最好的關係有何能走到
   這輩子緣份的盡頭，沒有人可以預言，卻可以創造。於是我
   期待著」
  「把我當作不長回家的另一半，那麼你會比較釋懷，人在大陸
   ，心在你身邊」
  「你的情思早已把我鎖住了」
  「對我來說，你是我靈魂的另一半。一直跟隨著我直到我們這
   輩子過完，還有來生再續緣了」
 附表四
 被告寫給吳春莉之信件中，有如下記載：
   「因為這時，我可以舒爽的躺在床上，肆無忌憚的看著你的
   照片，輕撫著你的臉頰，輕吻你的額頭想著你的一切一切...
   」
   「好愛你，但不想繼續當孩子，更願意擔任牽著你的手一輩
   子，讓你，呵護你的男人的潔方。」